【裁判字號】    97,交聲,1886
【裁判日期】    970714
【裁判案由】    聲明異議
【裁判全文】
臺灣臺中地方法院交通事件裁定        97年度交聲字第1886號
原處分機關  交通部公路總局臺中區監理所
受處分  人
即異議  人  甲○○
上列受處分人因違反道路交通管理處罰條例案件，對於交通部公
路總局臺中區監理所於民國97年6月20日所為之處分（原處分案
：中監違字第裁60－GD0000000號裁決書）聲明異議，本院裁定
如下：
    主    文
原處分關於裁處甲○○罰鍰新臺幣肆萬玖仟伍佰元部分撤銷。
前項撤銷部分，甲○○不罰。
    理    由
一、原處分機關交通部公路總局臺中區監理所略以：異議人即受
    處分人（下稱受處分人）甲○○駕駛車牌號碼7Q─0925號自
    小客車，於民國96年6月15日23時41分許，在臺中市○○路
    499號處，因酒後駕車呼氣酒精濃度達每公升0.65毫克，為
    臺中市警察局第二分局警員以其有違反道路交通管理處罰條
    例第35條第1項第1款規定之行為，遂以中市警交字第GD0000
    000號舉發違反道路交通管理事件通知單當場製單舉發。經
    原處分機關經查違規屬實，遂於97年6月20日以中監違字第
    裁60－GD0000000號裁決書，裁處罰鍰新臺幣（下同）4萬9
    千5百元整，並吊扣駕駛執照12個月，逾期則依裁決書處罰
    主文規定裁處。按刑事訴訟法所規定之緩起訴處分乃附條件
    之不起訴處分，本質上為不起訴處分之一種，此觀該法第第
    256條之規定自明; 至檢察官為緩起訴處分時，依刑事訴訟
    法第253條之2第1項徵得被告之同意，對被告所為之指示及
    課予之負擔，乃屬一種特殊之處遇措施並非刑罰，核與行政
    罰法第26條所稱一事不二「罰」之要件不合，受處分之人自
    不得以其已履行檢察官緩起訴處分所命之金錢給付為由，援
    引行政罰法第26條之規定，主張就同一行為免受行政罰。本
    案緩起訴1年期間業已期滿，實質確定後，本所得為行政裁
    罰，並未違反行政罰法第26條「一事不二罰」之規定，據上
    ，本所依法裁處應無不合等語。
二、受處分人聲明異議意旨略以：其不否認上揭舉發通知單上所
    載酒醉駕車之事實，惟其一行為同時觸犯刑事法律及行政法
    上義務規定，其遭移送地檢署，經臺灣臺中地方法院檢察署
    檢察官命向國庫支付6萬元後，為緩起訴處分確定，竟又開
    立交通違規裁決書，此乃對同一事實重複裁決，即有「一事
    不兩罰」之疑義，請求准予撤銷該交通罰鍰4萬9千5百元之
    裁決等語。
三、按「汽車駕駛人，駕駛汽車經測試檢定有下列情形之一者，
    處1萬5千元以上6萬元以下罰鍰，並當場移置保管該汽車及
    吊扣其駕駛執照1年；因而肇事致人受傷者，並吊扣其駕駛
    執照2年；致人重傷或死亡者，吊銷其駕駛執照，並不得再
    考領：(一)酒精濃度超過規定標準。」，道路交通管理處罰條
    例第35條第1項第1款定有明文。次按「違反行政法上義務而
    受罰鍰、沒入或其他種類行政罰之處罰時，適用本法。但其
    他法律有特別規定者，從其規定。」、「本法所稱其他種類
    行政罰，指下列裁罰性之不利處分：一限制或禁止行為之處
    分：限制或停止營業、吊扣證照‧‧‧‧禁止申請或其他限
    制或禁止為一定行為之處分。」、「一行為同時觸犯刑事法
    律及違反行政法上義務規定者，依刑事法律處罰之。但其行
    為應處以其他種類行政罰或得沒入之物而未經法院宣告沒收
    者，亦得裁處之。前項行為如經不起訴處分或為無罪、免訴
    、不受理、不付審理之裁判確定者，得依違反行政法上義務
    規定裁處之。」，行政罰法第1條、第2條第1款、第26條亦
    分別有明文規定。又依據行政罰法第26條之立法理由：(一)一
    行為同時觸犯刑事法律及違反行政法上義務規定時，由於刑
    罰與行政罰同屬對不法行為之制裁，而刑罰之懲罰作用較強
    ，故依刑事法律處罰，即足資警惕時，實無一事二罰再處行
    政罰之必要。且刑事法律處罰，由法院依法定程序為之，較
    符合正當法律程序，應予優先適用。但「罰鍰」以外之沒入
    或「其他種類行政罰」，因兼具維護公共秩序之作用，為達
    行政目的，行政機關仍得「併予裁處」，故為第一項但書規
    定。(二)前述行為如經檢察官為不起訴處分或法院為無罪、免
    訴、不受理或不付審理（少年事件）之裁判確定，行政罰之
    裁處即無一事二罰之疑慮，故第二項規定此時仍得依違反行
    政法上義務之規定裁處。另按「被告所犯為死刑、無期徒刑
    或最輕本刑3年以上有期徒刑以外之罪，檢察官參酌刑法第
    57條所列事項及公共利益之維護，認以緩起訴為適當者，得
    定1年以上3年以下之緩起訴期間為緩起訴處分，其期間自緩
    起訴處分確定之日起算。」、「被告於緩起訴期間內，有下
    列情形之一者，檢察官得依職權或依告訴人之聲請撤銷原處
    分，繼續偵查或起訴：(一)於期間內故意更犯有期徒刑以上刑
    之罪，經檢察官提起公訴者。(二)緩起訴前，因故意犯他罪，
    而在緩起訴期間內受有期徒刑以上刑之宣告者。(三)違背第
    253條之2第1項各款之應遵守或履行事項者。」刑事訴訟法
    第253條之1第1項、第253條之3第1項分別定有明文。準此，
    被告經檢察官為「緩起訴」處分者，於「緩起訴」之猶豫期
    間內，其最後是否會被檢察官提起公訴？猶懸而未定，意即
    「緩起訴」處分於猶豫期間內尚未具有實質之確定力，檢察
    官於期間內，可對被告繼續觀察，此時若被告顯無反省警惕
    之情或根本欠缺反省警惕之能力，檢察官得依職權或依告訴
    人之聲請，將被告「緩起訴」處分撤銷。
四、經查：
  (一)本件受處分人於96年6月15日23時41分許，駕駛車牌號碼7Q
    ─0925號自小客車，於96年6月15日23時41分許，在臺中市
    ○○路499號處，因酒後駕車呼氣酒精濃度達每公升0.65毫
    克等情，為受處分人所是認，並有舉發通知單影本在卷可稽
    ，是受處分人飲用酒類後，於上開時間駕駛前揭自小客車，
    經員警測試檢定有酒精濃度超過規定標準即吐氣所含酒精濃
    度超過每公升0.55毫克以上之事實，應堪認定。從而，臺中
    市警察局第二分局員警以其有違反道路交通管理處罰條例第
    35條第1項第1款規定之行為，製作中市警交字第GD021651號
    舉發違反道路交通管理事件通知單予以舉發，經原處分機關
    交通部公路總局臺中區監理所於97年6月20日依道路交通管
    理處罰條例第35條第1項第1款之規定，以中監違字第裁60－
    GD0000000號裁決書裁處受處分人罰鍰4萬9千5百元整，並吊
    扣駕駛執照12個月，有舉發違規通知單、前開字號裁決書1
    份在卷可稽。
  (二)另受處分人上開同一酒醉駕車之行為，並經臺灣臺中地方法
    院檢察署檢察官於96年6月17日以96年度速偵字第3054號為
    緩起訴處分確定，其期間為2年，被告即受處分人應於收受
    緩起訴處分命令通知書後，2個月內向國庫支付6萬元，此有
    上開緩起訴處分書及臺灣高等法院被告前案紀錄表各1份附
    卷足憑。
  (三)而按行政罰法第26條明訂一事不二罰原則，且應受行政罰之
    行為如經不起訴處分或為無罪、免訴、不受理、不付審理之
    裁判「確定」者，始得依違反行政法上義務規定裁處之，並
    未包括「緩起訴」處分在內，雖「緩起訴」處分之最終使被
    告免於刑事訴追之效果與「不起訴」處分之效果相同，行政
    罰法第26條第2項解釋上應包括緩起訴處分情形在內，但依
    據行政罰法第26條第2項規定之立法意旨，亦必須待緩起訴
    處分實質確定時，被告才最終地確定免於受刑事訴追，原處
    分機關始得為行政裁罰，亦即在緩起訴期間內即猶豫期間期
    滿前，該緩起訴處分仍有被撤銷之可能，此時原處分機關若
    依法為行政裁決，將使受處分人有同時遭受行政處罰及刑事
    訴追之危險，而顯與行政罰法第26條規定之立法意旨相違背
    。本件原處分之裁決日期為97年6月20日，前開緩起訴處分
    於96年7月9日確定，且緩起訴期間為2年，於2年後即98年7
    月8日始實質確定。從而，在上開緩起訴處分尚未實質確定
    前，原處分機關即依道路交通管理處罰條例規定為本件罰鍰
    之裁決，顯與前揭行政罰法第26條第2項規定有違，是受處
    分人此部分之異議為有理由。
五、據上論斷，應依道路交通管理處罰條例第87條第2項、道路
    交通案件處理辦法第19條、第20條，裁定如主文。
六、如不服本裁定，應於送達後5日內，向本院提出抗告狀。
中    華    民    國    97    年    7     月    14    日
                            交通庭    法  官  陳姵君
以上正本證明與原本無異。
                                      書記官  莊金屏
中    華    民    國    97    年    7    月     14    日


司法院資訊處製作；財團法人民間司法改革基金會備份。
